臺灣高雄地方法院刑事判決　　　　　　 100年度訴字第1174號
公　訴　人　臺灣高雄地方法院檢察署檢察官
被　　　告　胡昆
指定辯護人　本院公設辯護人黃文德
上列被告因違反臺灣地區與大陸地區人民關係條例等案件，經檢
察官提起公訴（100 年度偵緝字第1343號），本院判決如下：
    主  文
胡昆祺犯臺灣地區與大陸地區人民關係條例第七十九條第二項之
圖利使大陸地區人民非法進入臺灣地區罪，處有期徒刑參年肆月
，減為有期徒刑壹年捌月；又共同犯圖利媒介性交罪，處有期徒
刑肆月，減為有期徒刑貳月。應執行有期徒刑壹年拾月。緩刑肆
年，緩刑期間內付保護管束，並應向國庫支付新臺幣壹拾萬元及
接受法治教育課程場次。
    事  實
一、胡昆祺明知大陸地區人民未經許可，不得以非法方法入境臺
    灣地區，且知大陸地區女子林文（另經臺灣高雄地方法院檢
    察署檢察官依職權為不起訴處分）與其均無結婚之真意，欲
    以辦理假結婚之方式，取得不實之探親名義，令林文得以非
    法進入臺灣地區工作，竟意圖營利，基於使大陸地區人民非
    法進入臺灣地區之犯意，並與林文共同基於明知為不實事項
    ，而使公務員登載於職務上所掌公文書之犯意聯絡，約定由
    林文給付新臺幣（下同）12萬元予胡昆祺作為報酬，由胡昆
    祺於民國94年1 月間，前往大陸地區福建省南平市，於94年
    1 月12日在福建省南平市公證處虛偽辦理結婚登記，並領得
    該市所核發之結婚公證書後，胡昆祺旋返回臺灣地區，先於
    94年1 月27日持該內容不實之結婚公證書前往財團法人海峽
    交流基金會（下稱海基會）辦理認證，其後，於94年2 月間
    填製大陸地區人民進入臺灣地區旅行證申請書、大陸地區人
    民進入臺灣地區保證書，檢附海基會證明書、結婚公證書等
    文件向內政部警政署入出境管理局（現改制為內政部入出國
    及移民署，下稱移民署）申辦林文來臺探親事宜，嗣經移民
    署函請警方與胡昆祺訪談後，移民署再與之面談，經承辦人
    員實質審查後，於94年4 月15日核發許可證號為A0000000號
    之中華民國臺灣地區入出境許可證，使林文得以於94年5 月
    20日持該入出境許可證掩飾非法入境之行為而進入臺灣地區
    ；胡昆祺復於同年6 月16日，持上開結婚證明書、海基會驗
    證證明書及身分證等資料，前往高雄市鹽埕戶政事務所，填
    具內容不實之結婚登記申請書申辦結婚之戶籍登記，經不知
    情而僅有形式審查權限之承辦公務員，將此不實結婚事項登
    載於職務上所掌公文書即胡昆祺之戶籍資料記事欄及配偶欄
    ，並據以發給戶籍謄本，足生損害於戶政機關對於結婚登記
    、管理之正確性。
二、林文進入臺灣地區後，胡昆祺與真實姓名、年籍不詳之應召
    站成員，共同基於意圖使女子與男子為性交行為而媒介以營
    利之犯意聯絡，先由胡昆祺將林文帶至高雄市○○○路100
    號5 樓「四季星鑽」賓館入住於內，自94年5 月20日起至同
    年8 月間某日止，多次由應召站成員負責與欲從事性交易之
    男客洽定時間後，再由林文於四季星鑽賓館內與男客從事性
    交行為，每次性交易代價為2,500 元，林文分得700 元，另
    抽取其中300 元作為房間費用，胡昆祺則分得300 元。嗣因
    林文主動至高雄市政府警察局自首而接受裁判，始知上情。
三、案經高雄市政府警察局移請臺灣高雄地方法院檢察署檢察官
    偵查起訴。
    理  由
壹、證據能力
  (一)按被告以外之人於審判外之言詞或書面陳述，除法律有規定
    者外，不得作為證據；而於偵查中向檢察官所為之陳述，除
    顯有不可信之情況者外，得為證據，刑事訴訟法第159 條第
    1 項、第159 條之1 第2 項分別定有明文。本件證人即同案
    共犯林文於偵查中向檢察官所為證述，雖係被告胡昆祺以外
    之人於審判外之言詞陳述，為傳聞證據，然證人於偵訊時業
    經具結，被告並未聲請傳喚於本院對質詰問，本院審酌該言
    詞陳述係由證人出於自由意識而陳述應均無顯不可信之情形
    ，依刑事訴訟法第159 條之1 第2 項規定，自應有證據能力
    。
  (二)另被告以外之人於審判外之陳述，雖不符前4 條（即刑事訴
    訟法第159 條之1 至之4 ）之規定，而經當事人於審判程序
    同意作為證據，法院審酌該言詞陳述或書面陳述作成時之情
    況，認為適當者，亦得為證據；當事人、代理人或辯護人於
    法院調查證據時，知有第159 條第1 項不得為證據之情形，
    而未於言詞辯論終結前聲明異議者，視為有前項之同意，此
    觀刑事訴訟法第159 條之5 規定甚明。本件公訴檢察官及被
    告於本院審理程序時對於證人林文於警詢之證述暨其他相關
    具傳聞性質之證據資料（詳如下述），均表示同意作為本案
    之證據（見本院訴卷第18頁），且迄於言詞辯論終結前亦未
    聲明異議。本院審酌前揭證人之陳述及證據資料作成時之情
    況，核無違法取證或其他瑕疵，認為以之作為證據為適當，
    自得作為證據。
貳、實體部分
一、訊據被告對於上揭犯罪事實均坦白承認（見本院訴卷第21、
    22頁），核與林文以證人身分所為之證述相符（見偵1 卷第
    94至95頁背面、第110 至112 頁），此外，就非法使林文進
    入臺灣地區及使公務員登載不實犯行部分，復有移民署100
    年2 月21日移署資處雲字第10000025565 號函附94年2 月4
    日大陸地區人民進入臺灣地區旅行證申請書、94年2 月2 日
    大陸地區人民進入臺灣地區保證書、海基會94年1 月27日證
    明書、被告、林文中華人民共和國94年1 月12日、94年5 月
    20日大陸地區人民來台面談紀錄、移民署94年4 月11日面談
    紀錄（見偵1 卷第151 至159 頁）、高雄市政府警察局鹽埕
    分局94年3 月2 日訪查紀錄表（見偵1 卷第180 頁）、高雄
    市鹽埕戶政事務所100 年4 月15日高市鹽戶字第1000001221
    號函附結婚登記申請書、許可證號A0000000號中華民國入出
    境許可證、被告戶籍謄本等件可佐（見偵1 卷第215 至221
    頁）；另林文自94年5 月20日入境後，復於終止從事性交易
    行為之94年8 月後，即於同年9 月4 日離境乙節，亦有本院
    依職權查詢之林文入出境資訊連結作業畫面乙紙可按（見本
    院訴卷第26頁），足認被告之任意性自白與事證相符，上揭
    犯罪事實，足堪認定，應依法論罪科刑。
二、被告之辯護人固以：被告對於林文每次從事性交易行為，雖
    可抽庸300 元，惟屬被告擔任人頭丈夫之對價，被告僅單純
    載送林文至四季星鑽入住而已，衡以林文亦供陳有關性交易
    部分係由真實姓名、年籍不詳，名叫「志成」之男子媒介，
    ，被告應否構成圖利媒介性交罪責，容有疑義等語為被告辯
    護。惟按共同正犯，指共同實施犯罪行為之人，在共同意思
    範圍內，各自分擔犯罪行為之一部，相互利用他人之行為，
    以達其犯罪之目的。其成立不以全體均參與實施犯罪構成要
    件之行為為要件，參與犯罪構成要件之行為者，固為共同正
    犯；如以自己共同犯罪之意思，參與犯罪構成要件以外之行
    為，或事前同謀，而由其中一部分人實行犯罪之行為者，亦
    均應認為共同正犯，應對於全部行為所發生之結果，負其責
    任（最高法院92年台上字第2824號判例意旨參照）。本案被
    告已自承對於林文每次從事性交易皆可逐次抽庸等語（見本
    院易卷第23頁），足見被告係對林文之各次性交易均可逐一
    分配獲利，衡以被告配合擔任人頭丈夫性質則屬一次性之任
    務，任務既然完成，被告若未再配合或執行其他事務，何以
    仍可續領報酬，辯護人就此部分所言，與常理有違，再者，
    被告林文業以給付被告12萬元作為被告配合假結婚之報酬，
    業經本院認明如前，足見被告就擔任人頭丈夫之行為已獲取
    相當之代價，被告應無可能單憑人頭丈夫之身分，不付其他
    代價持續獲取利益，反之，被告除配合假結婚事宜外，尚帶
    林文至從事性交易行為之四季星鑽賓館入住，參以被告於林
    文從事性交易行為後，均可分配獲利，綜上以觀，足認被告
    當有共同參與媒介林文性交易以營利之犯意，縱林文已陳明
    實際媒介之人另為名叫「志成」之男子（見偵1 卷第95頁）
    ，然被告雖未實行媒介之行為，衡諸上揭判例意旨，尚無解
    於被告就此部分成立共同正犯之罪責，辯護人上開辯護意旨
    ，尚有誤會。
三、新舊法比較
    按被告行為後，刑法已於94年2  月2  日修正公布，並自95
    年7 月1 日起施行。修正後刑法第2 條第1 項：「行為後法
    律有變更者，適用行為時之法律。但行為後之法律有利於行
    為人者，適用最有利於行為人之法律。」之規定，係規範行
    為後法律變更所生新舊法律比較適用之準據法，於新法施行
    後，應適用新法第2 條第1 項之規定，為「從舊從輕」之比
    較。茲將本案新、舊法比較適用之情形分敘如下：
  (一)刑法第33條第5 款修正為：「罰金：新臺幣1,000 元以上，
    以百元計算之」，已將刑法之罰金貨幣單位由銀元改為新臺
    幣，及依增訂刑法施行法第1 條之1 規定：「中華民國94年
    1 月7 日刑法修正施行後，刑法分則編所定罰金之貨幣單位
    為新臺幣。94年1 月7 日刑法修正時，刑法分則編未修正之
    條文定有罰金者，自94年1 月7 日刑法修正施行後，就其所
    定數額提高為30倍。但72年6 月26日至94年1 月7 日新增或
    修正之條文，就其所定數額提高為3 倍」。從而，刑法分則
    編各罪所定罰金刑之最高數額，於刑法修正前後並無不同，
    惟修正後刑法第33條第5 款所定罰金刑最低數額，較修正前
    提高，自以修正前刑法第33條第5 款規定較有利於被告。
  (二)刑法第28條關於共犯之規定，由原條文：「二人以上共同實
    施犯罪之行為者，皆為正犯」，修正為：「二人以上共同實
    行犯罪之行為者，皆為正犯」，此乃因原「實施」之概念，
    包含陰謀、預備、著手及實行等階段，故修正為僅共同實行
    犯罪行為者，始成立共同正犯。是新法共同正犯之範圍顯然
    縮小，而排除「陰謀共同正犯」、「預備共同正犯」之適用
    ，自屬行為後法律有變更，而非單純文字之修正。本件被告
    係直接從事犯罪構成要件行為，屬實行犯罪之共同正犯，是
    修正後之新法並未較有利於被告。
  (三)刑法第55條關於牽連犯之規定業經刪除，故犯一罪而其方法
    或結果之行為犯他罪名者，依修正前第55條之規定認屬牽連
    犯，應從一重處斷；依修正後刑法第55條之規定，因已無牽
    連犯可資適用，則被告就犯罪事實一所犯各罪，應予分論併
    罰。比較新、舊法結果，適用被告行為時之法律即修正前刑
    法第55條牽連犯之規定，較有利於被告。
  (四)依修正前刑法第51條第5 款規定：「數罪併罰，分別宣告其
    罪之刑，依左列各款定其應執行者：五、宣告多數有期徒刑
    者，於各刑中之最長期以上，各刑合併之刑期以下，定其刑
    期。但不得逾20年。」修正後同條款規定：「宣告多數有期
    徒刑者，於各刑中之最長期以上，各刑合併之刑期以下，定
    其刑期。但不得逾30年」，經比較結果，修正後有關有期徒
    刑合併定其應執行刑之上限提高至30年，自以修正前之規定
    有利被告。
  (五)經綜合全部罪刑而為比較結果，本件涉及新舊法比較適用者
    ，新法之規定非有利於被告，揆諸上揭說明，應依刑法第2
    條第1 項前段，一體適用被告行為時之修正前刑法規定。
四、論罪科刑
 (一)犯罪事實一部分
 1.按臺灣地區與大陸地區人民關係條例第79條第1 項處罰違反
   同條例第15條第1 款所定使大陸地區人民非法進入臺灣地區
   之罪，凡非經合法手續進入者皆包含之，行為人利用假結婚
   真入境之脫法方式，使大陸地區人民進入臺灣地區，即已觸
   犯本罪（最高法院92年度台上字第40號判決意旨參照）。
 2.核被告就犯罪事實一部分，係犯違反臺灣地區與大陸地區人
   民關係條例第79條第2 項之意圖營利使大陸地區人民非法進
   入臺灣地區罪、刑法第214 條使公務員登載不實文書罪。被
   告就使公務員登載不實文書犯行部分，與林文有犯意聯絡、
   行為分擔，應論以共同正犯。又被告所犯上開2 罪，有方法
   、目的之牽連關係，應依修正前刑法第55條牽連犯之規定，
   從較重之意圖營利使大陸地區人民非法進入臺灣地區罪處斷
   。另本案公訴人已於當庭補充更正，將原起訴法條即上揭條
   例第79條第1 項變更為同條第2 項規定，故毋庸再行變更起
   訴法條，併此說明。
 3.被告辯護人雖主張同條例第79條第2 項係專為「蛇頭」而設
   之加重處罰規定，自應以該「蛇頭」之獲利與其非法安排大
   陸地區人民非法進入臺灣地區之行為間，具有相當之對價關
   係為限，至於未婚男女充任「蛇頭」之「假結婚人頭」所取
   得之報酬，僅作為假結婚致喪失形式上未婚身分，及將來可
   能受刑事追訴風險之代價，尚難認係屬安排大陸地區人民非
   法進入臺灣地區之代價，自非該項之適用對象，且依修正理
   由稱「邇來「蛇頭」（指安排大陸地區人民偷渡至大陸地區
   以外地區之人）引介大陸偷渡客進入臺灣地區，日趨猖狂，
   嚴重危害社會秩序及國家安全，自應依本條第1 項予以懲處
   ；如以之為常業，其惡性更為重大，爰增訂第2 項，加重處
   罰常業犯」，故本項適用對象限於「意圖營利」而「重複」
   犯本項之罪者，據此，被告既僅為單次之犯行，僅應構成同
   條第1 項之罪等語。惟第79條第2 項法文本未規定專以人蛇
   集團之首腦（蛇頭）為處罰之對象，且從前述修法之目的係
   為擴大適用對象及收遏阻效果之立法理由觀之，亦無從認其
   處罰之對象僅限於人蛇集團之首腦。而刑法上「意圖營利」
   係指行為人主觀上有牟利之意圖而言，人頭丈夫（妻子）如
   收取費用，以與大陸地區人民假結婚之方式使之非法入境台
   灣，當認主觀上已具營利之意圖（最高法院98年度台上字第
   1286號判決意旨可資參照），基上，本件被告之所以配合前
   往大陸地區並與林文假結婚，使林文非法入境臺灣，意在獲
   取林文因此給予之12萬元報酬，甚為明顯，主觀上自具牟利
   之意圖，而林文願給付此筆報酬之原因，亦係藉由被告與之
   假結婚手段，遂行入境臺灣之目的，兩者互為因果，自具對
   價關係，尚非辯護人所稱非屬代價，又被告縱因此喪失未婚
   身分，並面臨遭受刑事追訴之風險，客觀而論，本可兼容於
   被告獲取報酬之內涵，並非有此等因素，即可逕予否認被告
   獲取報酬與配合林文為假結婚而使之非法入境臺灣地區兩者
   之對價關係；又第79條第2 項之條文已明定「意圖營利」而
   有第1 項之犯行者，即應依第2 項規定論科，並未區分行為
   人係以單次或重複犯行，自不得以被告未重複為同一犯行，
   即可排除本項之適用。
 (二)犯罪事實二部分
   核被告就犯罪事實二所為，係犯刑法第231 條第1 項圖利媒
   介性交罪。又按刑事法若干犯罪行為態樣，本質上原具有反
   覆、延續實行之特徵，立法時既予特別歸類，定為犯罪構成
   要件之行為要素，則行為人基於概括之犯意，在密切接近之
   一定時、地持續實行之複次行為，倘依社會通念，於客觀上
   認為符合一個反覆、延續性之行為觀念者，於刑法評價上，
   即應僅成立一罪；學理上所稱「集合犯」之職業性、營業性
   或收集性等具有重複特質之犯罪均屬之，例如經營、從事業
   務、收集、販賣、製造、散布等行為概念者是（最高法院95
   年度台上字第1079號判決意旨參照）。刑法第231 條第1 項
   之犯罪，以意圖營利為其構成要件要素，而營利者，即營業
   以牟利，本質上即具有反覆性，是行為人基於一個經營決意
   ，在密切接近之一定時間及空間內反覆從事媒介女子與他人
   為性交之行為，於行為概念上，應認係包括的一罪，應僅論
   以一罪，無併合處罰之可言（臺灣高等法院暨所屬法院95年
   法律座談會刑事類提案第25號意旨參照）。基此，被告自94
   年5 月20日起至同年8 月間某日止，與其他應召站成員多次
   媒介林文與男客從事性交易之行為，應僅論以一罪。被告與
   其他應召站成員有犯意聯絡、行為分擔，應論以共同正犯。
   公訴意旨雖認被告就此部分犯行，並有擔任馬伕角色並載送
   林文至四季星鑽賓館、高雄市○○區○○街「麗都商旅」6
   樓5 號房間等處從事性交易行為，惟林文於94年5 月20日來
   台之後即入住於四季星鑽賓館，至94年8 月為止，僅以該處
   作為性交易之場所，並未另由被告載送至麗都商旅從事交易
   乙節，除經被告陳明在卷外（見本院訴卷第23頁），亦經證
   人林文述明：自94年5 月20日至同年8 月間均在從事性交易
   行為，因要回大陸，故有中斷，1 年多後再回台灣，因原本
   之四季星鑽賓館已遭警查緝，被告方帶伊另至麗都商旅6 樓
   5 號接客等語（見偵1 卷第95頁），堪認本件起訴範圍所指
   之犯罪時間，被告並未擔任馬伕以載送林文至麗都商旅之方
   式媒介其與男客性交易，是公訴意旨就此部分主張，尚有誤
   會，併此敘明。
 (三)爰審酌被告意圖營利，而以假結婚為手段，使大陸地區女子
   林文非法進入臺灣地區，對於社會秩序已產生潛在危害，另
   又妨害戶政機關對於婚姻登記戶籍資料管理之正確性，本已
   不該，其後另又起意，媒介林文與他人為性交之行為藉以牟
   利，敗壞社會風氣，實有可議之處，惟念及被告終能坦承犯
   行，態度良好，兼衡其自陳現從事務農、高中肄業、家境普
   通，暨本件犯罪之動機、目的、手段等一切情狀，分別量處
   如主文所示之刑。被告辯護人雖主張被告被告僅高中肄業、
   不知其犯行之嚴重性，請求依刑法第59條予以減刑，惟衡酌
   本案被告自陳家境尚屬普通，可見並無經濟窘迫問題，參以
   被告單憑配合假結婚所獲取之報酬即有12萬元多，金額甚高
   ，足見被告單為獲取金錢利益，即無視法秩序之存在而為本
   件犯行，本難認被告有何可憫之情，且待林文入境後，被告
   復又於相當之期間內與應召站成員多次媒介其與男客從事性
   交易行為，其行為對於社會風氣、社會秩序實已造成一定之
   危害等情，俱如前述，是依被告犯罪情狀在客觀上實不足以
   引起一般同情，亦無顯然可憫之處，本院認無刑法第59條規
   定適用餘地，爰不予酌減其刑，附此敘明。
 (四)本件被告犯罪之時間均係在96年4 月24日以前，經核俱合於
   中華民國九十六年罪犯減刑條例所定之減刑條件，爰均依該
   條例第2 條第1 項第3 款、第7 條之規定，減其等宣告刑二
   分之一並定其應執行之刑。另被告5 年內未曾因故意犯罪受
   有期徒刑以上刑之宣告，有卷附臺灣高等法院被告前案紀錄
   表可稽（見本院訴卷第27至28頁），其犯罪後已坦承犯行，
   本院衡酌其於本案中係擔任人頭丈夫，並非從事策劃主謀者
   ，其犯罪情節相較輕微，歷此偵審程序及罪刑之宣告後，應
   知警惕而無再犯之虞，本院因認其所宣告之刑，以暫不執行
   為適當，爰依刑法第74條第1 項第1 款規定，併予宣告緩刑
   4 年，以啟自新。惟為兼收啟新及惕儆之雙效，斟酌被告因
   法治觀念未臻成熟而犯案及犯罪情節、資力等因素，本院認
   除前開緩刑之宣告外，尚有採取預防再犯之措施，以確實輔
   導改過、避免再犯之必要，故併依刑法第74條第2 項第8 款
   規定，諭知被告應接受如主文所示之法治教育3 場次，同時
   依刑法第93條第1 項第2 款之規定，諭知於緩刑期間付保護
   管束，另考量被告之犯行對於社會法秩序之破壞非輕，尚有
   賦予其一定負擔之必要，是依同條項第4 款規定命被告應向
   國庫支付100,000 元，以修補因其行為對法秩序造成之損害
   （依照最高法院95年度第8 次刑事庭會議結論，緩刑之宣告
   ，應直接適用新法第74條之規定）。
據上論斷，應依刑事訴訟法第299 條第1 項前段，臺灣地區與大
陸地區人民關係條例第15條第1 款、第79條第2 項，刑法第2 條
第1 項前段、第11條前段、第214 條、第231 條第1 項、第74條
第1 項第1 款、第2 項第4 款、第8 款、第93條第1 項第2 款，
修正前刑法第28條、第55條後段、第51條第5 款，中華民國九十
六年罪犯減刑條例第2 條第1 項第3 款、第7 條，判決如主文。
本案經檢察官楊瀚濤到庭執行職務。
中    華    民    國   100    年    12    月    28    日
                  刑事第十八庭  審判長法  官  黃宗揚
                                      法  官  徐彩芳 
                                      法  官  高瑞聰
以上正本證明與原本無異。
如不服本判決應於收受送達後10日內向本院提出上訴書狀，並應
敘述具體理由；如未敘述上訴理由者，應於上訴期間屆滿後20日
內向本院補提理由書（均須按他造當事人之人數附繕本）「切勿
逕送上級法院」。
中    華    民    國   100    年    12    月    30    日
                                      書記官  林修弘
附錄本案論罪法條
中華民國刑法第214條
（使公務員登載不實罪）
明知為不實之事項，而使公務員登載於職務上所掌之公文書，足
以生損害於公眾或他人者，處 3 年以下有期徒刑、拘役或 5 百
元以下罰金。

中華民國刑法第231條
（圖利使人為性交或猥褻罪）
意圖使男女與他人為性交或猥褻之行為，而引誘、容留或媒介以
營利者，處 5 年以下有期徒刑，得併科 10 萬元以下罰金。以
詐術犯之者，亦同。
公務員包庇他人犯前項之罪者，依前項之規定加重其刑至二分之
一。

臺灣地區與大陸地區人民關係條例第15條第1款
下列行為不得為之：
一、使大陸地區人民非法進入臺灣地區。

臺灣地區與大陸地區人民關係條例第79條第1項、第2項
違反第 15 條第 1 款規定者，處 1 年以上 7 年以下有期徒刑
，得併科新臺幣 1 百萬元以下罰金。
意圖營利而犯前項之罪者，處 3 年以上 10 年以下有期徒刑，
得併科新臺幣 5 百萬元以下罰金。